【裁判字號】    97,事聲,1
【裁判日期】    970507
【裁判案由】    聲明異議
【裁判全文】
臺灣宜蘭地方法院民事裁定  97年度事聲字第1號
聲明異議人  乙○○
相  對  人  甲○○
上列當事人因返還擔保金事件，聲明異議人對於本院司法事務官
民國97年3月27日97年度司聲字第27號裁定聲明異議，本院裁定
如下：
    主  文
異議駁回。
    理  由
一、按訴訟終結後，供擔保人證明已定20日以上之期間，催告受
    擔保利益人行使權利而未行使者，法院應依供擔保人之聲請
    ，以裁定命返還其提存物或保證書，民事訴訟法第104條第1
    項第3款定有明文。依同法第106條規定於其他依法令供訴訟
    上之擔保者，亦準用之。再按訴訟終結後，受擔保利益人，
    逾民事訴訟法第104條第1項第2款（現行法為第1項第3款）
    20日以上之期間而未行使其權利時，若在供擔保人向法院為
    返還提存物或保證書之聲請之後，始行使其權利者仍應認為
    受擔保利益人未在前開期間內行使其權利。而所謂「受擔保
    利益人行使權利」，係指向法院起訴或為與起訴相同效果之
    訴訟行為（如聲請調解或聲請發支付命令）而言，最高法院
    分別著有72年台抗字第181號、80年台抗字第413號判例供參
    。
二、經查：本件相對人（即原聲請人）主張伊與聲明異議人間聲
    請停止強制執行事件，前依本院96年度聲字第173號裁定，
    為聲明異議人之利益曾提供新臺幣（下同）591,036元供擔
    保後，並經本院以96年度存字第402號提存在案。茲因前開
    停止強制執行事件之本案訴訟，即本院96年度訴字第155號
    訴訟，業已終結，經相對人定20日以上期間催告受擔保利益
    人即聲明異議人行使權利而未行使，爰聲請返還擔保金等情
    ，業據相對人提出本院96年度訴字第155號判決書、確定證
    明書、提存書、郵局存證信函、掛號郵件收件回執等為證，
    並經原審調閱96年度聲字第173號、96年度存字第402號、96
    年度訴字第155號卷宗查核屬實，足見相對人與聲明異議人
    間前揭確認本票債權不存在事件之本案訴訟確已終結及相對
    人確已定20日以上期間催告聲明異議人行使權利之事實，應
    堪認定。另聲明異議人於上開20日期間內並未行使權利乙節
    ，亦經原審查明屬實，足證相對人主張伊已於訴訟終結後，
    定20日以上之期間，催告聲明異議人行使權利而未行使等語
    ，應堪信為真實，是聲請人聲請法院以裁定命返還提存款，
    依法自屬有據，應予准許。
三、雖聲明異議人主張其已於相對人催告後20日內行使權利，該
    擔保金不應返還云云，固據提出存證信函為據。然揆諸前揭
    80年台抗字第413號判例意旨，聲明異議人既未向法院起訴
    或為與起訴相同效果之訴訟行為（如聲請調解或聲請發支付
    命令），雖以存證信函請求相對人賠償，尚難認聲明異議人
    已於受催告後20日內行使權利，是聲明異議人上開理由，顯
    屬無據，應不足採。
四、從而，相對人將本院96年度存字第402號提存事件所提存之
    擔保金返還予伊，為有理由，應予准許，原裁定判命返還，
    核無違誤，異議意旨，仍執陳詞，指摘原裁定不當，求予廢
    棄，為無理由，應駁回其異議。
五、據上論結，本件異議為無理由，依民事訴訟法第240條之4第
    3項，裁定如主文。
中    華    民    國    97    年    5     月    7     日
                  民事庭  法  官  張育彰
以上正本係照原本作成。
如對本裁定抗告應於送達後10日內向本院提出抗告狀，並繳納抗
告費新臺幣1,000元。
中    華    民    國    97    年    5     月    8     日
                          書記官  藍友隆


司法院資訊處製作；財團法人民間司法改革基金會備份。
